臺灣高等法院刑事判決
109年度原上易字第61號
上  訴  人  臺灣宜蘭地方檢察署檢察官
被      告  林昶錡


指定辯護人  本院公設辯護人戴遐齡
上列上訴人因被告妨害自由案件，不服臺灣宜蘭地方法院109年
度原易字第12號，中華民國109年6月22日第一審判決（起訴案號
：臺灣宜蘭地方檢察署108年度偵字第6261號），提起上訴，本
院判決如下：
    主  文
原判決撤銷。 
林昶錡犯恐嚇危害安全罪，處拘役伍拾日，如易科罰金，以新臺
幣壹仟元折算壹日。扣案之道具手槍壹支（含彈匣壹只）及道具
子彈伍顆均沒收。
    犯罪事實
一、林昶錡於民國108年11月7日15時許，駕駛車牌號碼000-0000
    號自用小客車，在新北市○○區○道0號高速公路南向3公里處
    ，因不滿林小聖駕駛車牌號碼000-0000號自用小客車在石碇
    隧道內對其閃大燈，並於上開隧道出口處任意變換車道，竟
    基於恐嚇危害安全之犯意，於行進間在車上手持道具手槍1
    支（經鑑定無法發射子彈，不具殺傷力）指向林小聖及林小
    聖車上乘客黃裕杰，以此加害生命、身體之方式恐嚇林小聖
    、黃裕杰，林小聖、黃裕杰誤以為係真槍，均心生畏懼，致
    生危害於安全。林小聖、黃裕杰隨即撥打電話報警，經警於
    國道5號高速公路南向54公里處攔停林昶錡，並扣得上開道
    具手槍1支（含彈匣1只）及槍枝內之道具子彈5顆，子彈經
    鑑定為空包彈，不具殺傷力），而查悉上情。
二、案經林小聖、黃裕杰訴由國道公路警察局第九公路警察大隊
    報告臺灣宜蘭地方檢察署檢察官偵查起訴。
    理  由
壹、證據能力方面：
一、按被告以外之人於審判外之言詞或書面陳述，除法律有規定
    者外，不得作為證據，刑事訴訟法第159條第1項定有明文。
    又被告以外之人於審判外之陳述，雖不符同法第159條之1至
    第159條之4之規定，而經當事人於審判程序同意作為證據，
    法院審酌該言詞陳述或書面陳述作成時之情況，認為適當者
    ，亦得為證據；當事人、代理人或辯護人於法院調查證據時
    ，知有同法第1項不得為證據之情形，而未於言詞辯論終結
    前聲明異議者，視為有前項之同意，為同法第159條之5所明
    定。對於本件判決所引之被告以外之人於審判外陳述之證據
    能力，當事人均未爭執證據能力，迄於本院言詞辯論終結時
    ，復未聲明異議，經本院審認結果，上開證據均無違法取得
    或證明力明顯偏低之瑕疵，以之作為證據應屬適當，依刑事
    訴訟法第159條之5之規定，認有證據能力。
二、本判決下列認定事實所引用之非供述證據，並無證據證明係
    公務員違背法定程序取得之證據，且與本件待證事實具有自
    然之關聯性，當事人對此部分之證據能力亦均不爭執，自得
    為證據使用。
貳、實體部分：
一、認定犯罪事實所憑之證據及理由
    上開犯罪事實，業據被告林昶錡於警詢、偵查、原審及本院
    均坦承不諱，核與證人即告訴人林小聖、黃裕杰於警詢及偵
    訊中之證述相符（見偵卷第20、22、45至46頁），並有國道
    公路警察局第九公路警察大隊搜索扣押筆錄、扣押物品目錄
    表、內政部警政署刑事警察局108年12月16日刑鑑字第10880
    18166號鑑定書各1份、扣案物照片、現場及行車紀錄器翻拍
    照片等共16張（見偵卷第15至17、23至30、49至51頁）在卷
    可稽，復有上開道具手槍1支（含彈匣1只）、道具子彈5顆
    扣案可佐，是被告自白核與事實相符，足以採信。本案事證
    明確，被告犯行應堪認定，應予依法論科。
二、論罪
　㈠查被告行為後，刑法第305條第1項雖經總統於108年12月25日
    修正公布，惟此次修正僅係將刑法施行法第1條之1第2項罰
    金數額提高30倍之規定予以明文化，不涉及犯罪範圍或刑之
    加重或減輕，故無新舊法比較之問題。
  ㈡核被告所為，係犯刑法第305條恐嚇危害安全罪。被告以一行為同時恐嚇告訴人2人，為想像競合犯，爰依刑法第55條之規定，僅論以一恐嚇危害安全罪。
三、撤銷改判之理由
　㈠原審認被告犯恐嚇危害安全罪，事證明確，予以論罪科刑，
    固非無見。惟查本案經檢察官提起公訴，於109年3月25日繫
    屬於原審法院時，被告住所地係在新北市○○區○○路0段00號
    ，屬臺灣士林地方法院轄區；而本案犯罪地為新北市○○區○
    道0號高速公路南向3公里處，屬臺灣臺北地方法院轄區，故
    原審法院就本案並無管轄權，是原審判決未諭知管轄錯誤，
    顯有違誤，本院應予撤銷改判。
　㈡爰審酌被告並無前科，有本院被告前案紀錄表可佐，素行尚
    佳，其僅因行車糾紛，竟於車輛行進中以道具手槍恐嚇告訴
    人等之犯罪動機、手段、所生之危害、犯後坦認犯行，及於
    偵查、原審及本院均表示願意賠償告訴人等，然因告訴人等
    要求賠償金額過高，致無法達成和解，且告訴人林小聖於本
    院仍表示要求被告賠償新台幣15萬元等語，暨其曾患有反社
    會性人格障礙症之精神疾病，而至三軍總醫院北投分院就診
    、自述之智識程度、家庭經濟狀況等一切情狀，量處如主文
    第二項所示之刑，並諭知易科罰金之折算標準。檢察官雖以
    原審量刑過輕為由提起上訴，然被告犯後坦承犯行，亦多次
    表示願意與告訴人等洽談和解，然因告訴人等索賠金額過高
    ，致無法達成和解，足見被告非無賠償之意，僅因雙方就和
    解金額無法達成共識，而未為和解，難認被告毫無悔意，原
    審審酌上情，量處拘役50日，刑度尚屬適當，檢察官以原審
    量刑過輕為由，提起上訴，並無理由，惟原審有上開違誤，
    仍應撤銷改判之。
四、沒收：
　　扣案之道具手槍1枝（含彈匣1只）、道具子彈5 顆，均為被
    告所有，供其犯本件犯罪所用之物，業據被告供承在卷，爰
    依刑法第38條第2項前段規定，宣告沒收。
據上論斷，應依刑事訴訟法第369條第1項前段、第364條、第299
條第1項前段，判決如主文。
本案經檢察官林小刊提起公訴，檢察官黃育仁提起上訴，檢察官
蔡名堯到庭執行職務。
中　　華　　民　　國　 109　　年　　10　　月　　22　　日
　　　　　　　　　刑事第十七庭  審判長法　官 鄭水銓
　　　　　　　　　　　　　　　　　    法　官 沈君玲
　　　　　　　 　 　　　　　　　　　　法　官 李世華
以上正本證明與原本無異。
不得上訴。
                                      書記官 莊佳鈴
中　　華　　民　　國　　109 　年　　10　　月　　22　　日
附錄：本案論罪科刑法條全文　　　　　　　　　　　　　　　
中華民國刑法第305條
以加害生命、身體、自由、名譽、財產之事恐嚇他人，致生危害
於安全者，處2年以下有期徒刑、拘役或9千元以下罰金。